【裁判字號】    92,交抗,581
【裁判日期】    920613
【裁判案由】    違反道路交通管理處罰條例
【裁判全文】
臺灣高等法院交通事件裁定                        九十二年度交抗字第五八一號
    抗  告  人
    即受處分人  甲○○○
右抗告人因違反道路交通管理處罰條例案件，不服臺灣臺北地方法院九十二年度交聲
更字第六號，中華民國九十二年四月二十二日裁定，提起抗告，本院裁定如左：
    主  文
原裁定撤銷，發回臺灣臺北地方法院。
    理  由
一、原裁定意旨略以：
（一）抗告人即受處分人甲○○○於民國九十年十一月七日十一時二分許，駕駛車牌
      號碼ＡＦ─○六八六號自用小客車，在國道一號公路南向一五七公里處違規超
      速，有原處分機關函送之照片一張及舉發通知單在卷足參。受處分人違反道路
      交通管理處罰條例第三十三條規定之行為經舉發後，未於應到案日期前申訴，
      原處分機關依道路交通管理處罰條例第三十三條第一項、第六十三條第一項第
      一款規定，裁處受處分人六千元罰鍰，並記違規點數一點，核無違誤。
（二）受處分人雖辯稱未收到舉發通知單，惟經函詢原舉發機關即內政部警政署國道
      公路警察局第三警察隊結果，稱：「本隊九十年十一月三十日填製公警局交字
      第ＺＣ0000000號違規單，逕行舉發ＡＦ─○六八六號車違規乙案。經
      查本件違規單通知聯暨採證照片本隊於九十年十一月三十日以后里郵局大宗掛
      號第四三八三二號郵寄車主，經臺北郵局於九十年十二月三日妥投無誤。檢附
      掛號郵件查單影本壹份、採證照片壹張：：：」，有內政部警政署國道公路警
      察局第三警察隊九十一年四月二十六日公警國三交字第○九一○○○五八二一
      號函及函附查詢單可證。觀之該查詢單所附回執收據，確有受處分人之妯娌代
      為簽收之字樣，是受處分人辯稱未收到舉發通知單云云，顯非可採，應予駁回
      。
二、抗告意旨略以：受處分人從未否認於高速公路違規超速之事實，惟因未曾收到舉
    發通知單，卻為原處分機關加倍裁處罰鍰並記違規點數一點，實難甘服。原裁定
    謂舉發通知單由受處分之妯娌代收，然受處分人並未有妯娌與其共同生活，原裁
    定如此認定實難甘服。
三、按處理違反道路交通管理事件，有關文書送達之程序，依行政程序法之規定，違
    反道路交通管理事件統一裁罰標準及處理細則第五條定有明文。而送達，於應受
    得將文書付與有辨別事理能力之同居人、受僱人或應送達處所之接收郵件人員，
    復為行政程序法第七十二條第一項前段、第七十三條第一項所明定。至所稱之「
    同居人」，雖不必有親屬關係，亦毋庸嚴格解釋為須以永久共同生活為目的而同
    最高法院八十二年台上字第二七二三號判例參照）。
四、經查：原裁定認定本件舉發通知單已為合法送達，無非係以查詢單所附回執收據
    ，確有受處分人妯娌代為簽收之字樣為據（見原審九十一年度交聲字第八一四號
    卷宗第十五頁），惟此為受處分人所否認，並提出
    、十頁），證明其未與妯娌共同生活之事實。觀之上開查詢單，其上固有印文一
    枚，印文旁邊並載有「妯娌」字樣，惟該「妯娌」究係何人，有無合法代收之權
    限，原審並未審究，此事實攸關本件通知單是否合法送達，原處分機關可否據以
    加倍處罰之依據，自應詳加調查以昭信服。原審未予查明，遽以有妯娌代為簽收
    字樣，即謂已合法送達，尚有未洽。受處分人據以提起抗告，非無理由，自應由
    本院將原裁定予以撤銷發回原審法院，俟查明後另為適法之處理。
據上論斷，應依道路交通案件處理辦法第二十六條、刑事訴訟法第四百十三條前段，
裁定如主文。
中      華      民      國    九十二    年      六      月     十三     日
                              臺灣高等法院交通法庭
                                  審判長法  官  楊  照  男
                                        法  官  陳  炳  彰
                                        法  官  王  詠  寰
右正本證明與原本無異。
不得再抗告。
                                        書記官  駱  麗  君
中      華      民      國    九十二    年      六      月     十三     日


司法院資訊處製作；財團法人民間司法改革基金會備份。
